臺灣宜蘭地方法院刑事判決　　　　　　　 93年度易字第338號
　　公　訴　人　臺灣宜蘭地方法院檢察署檢察官
　　被　　　告　甲○
上列被告因竊盜案件，經檢察官提起公訴（93年度偵字第1929號
），本院判決如下：
    主  文
甲○無罪。
    理  由
一、公訴意旨略以：被告甲○與丙○○（業經本院審結），基於
    共同意圖為自己不法所有之犯意聯絡，於民國93年5 月29
    晚上7 時30分許，共乘車號ＲＤＺ－139 號機車，至宜蘭縣
    宜蘭市蘭陽大橋橋下，竊取乙○○所有之西瓜2 顆，為乙○
    ○當場發現，因認被告甲○涉有刑法第320 條之竊盜罪云云
    。
二、按犯罪事實應依證據認定之，無證據不得認定犯罪事實。又
    不能證明被告犯罪者，應諭知無罪之判決，刑事訴訟法第15
    4 條第2 項、第301 條第1 項分別定有明文。另按事實之認
    定，應憑證據，如未能發現相當證據，或證據不足以證明，
    自不能以推測或擬制之方法，為裁判基礎。而刑事訴訟上證
    明之資料，無論為直接證據或間接證據，均須達於通常一般
    之人均不致有所懷疑，而得確信其真實之程度，始得據為有
    罪之認定，若其關於被告是否犯罪之證明未能達此程度，而
    有合理之懷疑存在，致使無從形成有罪之確信，根據「罪證
    有疑，利於被告」之證據法則，即不得據為不利之認定，此
    有最高法院76年台上字第4986號判例可稽。其以情況證據（
    即間接證據）斷罪時，尤須基於該證據在直接關係上所可證
    明之他項情況事實，本乎推理作用足以確證被告有罪，方為
    合法，不得徒憑主觀上之推想，將一般經驗上有利被告之其
    他合理情況逕予排除，此觀諸最高法院32年上字第67號亦明
    。
三、公訴人認被告甲○涉犯竊盜罪，無非以：（一）被告丙○○
    之自白；（二）被害人乙○○之指證；（三）贓物認領保管
    單；（四）被告與丙○○一同騎車至現場之客觀事實，推定
    其有把風之嫌，為其主要論據。
四、訊據被告甲○堅決否認有竊盜犯行，辯稱：伊以為丙○○是
    要去上廁所，過一下子回來，看見被告西瓜二顆拿在手上，
    他回來時我有制止他，並未把風，對於丙○○要竊取西瓜完
    全不知情等語。經查：
（一）公訴人雖認本案同案被告丙○○之自白足以為被告有罪認
      定之依據之一，然經傳訊證人丙○○到庭結證稱：我機車
      停在路中央，西瓜園距離我停車的地方有五、六公尺遠，
      當時天色很暗，甲○不知道我要去做什麼，我摘西瓜大約
      1、2秒，我下去摘西瓜時，並未叫被告幫我留意四週，回
      來時甲○有問我為什麼要拔別人的西瓜等語（見本院92年
      1 月12日審判筆錄），而證人之證述於其於警訊中、偵訊
      中及歷次審訊過程均一致，足見共同被告之自白並不足以
      證明本件被告有參與竊盜犯行。
（二）另告訴人亦到庭陳述：並未看見竊取之過程等語（見本院
      93年9 月16日審判筆錄），是告訴人之指述僅得證明其所
      有之物品失竊，另公訴人所提之贓物領據，亦僅得證明西
      瓜二顆乃被害人乙○○所有並經其領回，是告訴人陳述與
      贓物領據均不足作為案發經過之證明，實難因此認定被告
      與證人間就竊盜行為確有犯意聯絡。
（三）另公訴人認為依據被告與證人一同騎車至現場之客觀行為
      可推定被告乃從事把風之行為，亦即渠等間具有犯意聯絡
      云云，然事實之認定，應憑證據，如未能發現相當證據，
      或證據不足以證明，尚不能以推測或擬制之方法，逕為犯
      罪成立與否之認定，而所謂把風者，係指於他人下手實施
      犯罪之際，在旁施以警戒或協助，於犯罪將遭發現或已被
      發現時，對下手實施者施以警告以便及時逃離而言，換言
      之，把風者乃對於下手者欲從事犯罪行為有所認知之下而
      為之方屬於具有犯意聯絡之共同正犯行為，本件據前揭證
      人所述，案發當時乃晚上7 時30分，天色昏暗，被告無從
      知悉證人正從事犯罪行為，且證人前往摘取西瓜之時，亦
      未告知被告，尚難因被告一同出現於犯罪現場便令其對證
      人此一臨時起意之竊盜行為共負責任，因此尚難僅以此一
      客觀狀態即認其有在場把風，應更需有積極證據證明其有
      施以警戒之行為始可。故本件此一消極證據尚不足以逕以
      推定本件被告與證人間就竊盜行為具有犯意聯絡。
（四）綜上，證人丙○○竊取西瓜時，被告雖在現場附近，然並
      無積極證據顯示被告於證人進行竊盜時有何把風行為，依
      罪疑惟輕原則，自難僅憑同時在場之客觀事實即推定其與
      證人間有犯意聯絡及行為分擔，而論以竊盜罪。此外，復
      查無何積極證據足資證被告有竊盜犯行，自屬不能證明其
      犯罪，揆諸前首揭說明，應為被告無罪之諭知。
據上論斷，應依刑事訴訟法第301條第1項，判決如主文。
本案經檢察官吳慧蘭到庭執行職務
中　　華　　民　　國　　94　　年　　1 　　月　　26　　日
                         臺灣宜蘭地方法院刑事第二庭
                                 審判長法  官  林明山
                                       法  官  謝佩玲
                                       法  官  李毓華
以上正本證明與原本無異。
如不服本判決，應於判決送達後十日內向本院提出上訴狀（應抄
附繕本）。告訴人或被害人如對於本判決不服者，應具備理由請
求檢察官上訴，其上訴期間之計算係以檢察官收受判決正本之日
期為準。
                                       書記官  陳蒼仁
中　　華　　民　　國　　94　　年　　1 　　月　　26　　日
